臺灣嘉義地方法院刑事判決
111年度訴字第543號
公  訴  人  臺灣嘉義地方檢察署檢察官
被      告  鄭進樂


            曾宥菘


上列被告因違反廢棄物清理法案件，經檢察官提起公訴（111年
度偵字第32號），被告於準備程序進行中，就被訴事實為有罪之
陳述，經本院合議庭裁定由受命法官獨任進行簡式審判程序，判
決如下：
    主    文
丙○○犯廢棄物清理法第四十六條第三款之非法提供土地堆置廢棄
物罪，處有期徒刑陸月，如易科罰金，以新臺幣壹仟元折算壹日
。未扣案之犯罪所得新臺幣伍仟元沒收，於全部或一部不能沒收
或不宜執行沒收時，追徵其價額。
甲○○共同犯廢棄物清理法第四十六條第四款前段之非法清理廢棄
物罪，處有期徒刑陸月，如易科罰金，以新臺幣壹仟元折算壹日
。
    犯罪事實
一、甲○○、黃國賢（由臺灣嘉義地方檢察署另行通緝）均明知從
    事廢棄物清除、處理業務，應向直轄市、縣（市）主管機關
    或中央主管機關委託之機關申請核發公民營廢棄物清除處理
    機構許可文件後，始得受託從事清除、處理廢棄物業務，未
    向主管機關申請領有廢棄物清除、處理許可文件，不得從事
    廢棄物之貯存、清除、處理等行為，竟共同基於清除、處理
    廢棄物之犯意聯絡，由甲○○以新臺幣（下同）5,000元之代
    價，向丙○○借用其不知情之姐乙○○所有坐落嘉義縣○○鄉○○段
    000地號土地(下稱本案土地)，丙○○亦明知未經主管機關許
    可，不得提供土地堆置廢棄物，竟予應允，甲○○遂於民國11
    0年6月11日16時許，駕駛車牌號碼000-0000號自小客車，引
    領黃國賢所駕駛車牌號碼000-0000號營業大貨車一同前往嘉
    義縣○○鄉○○村00鄰○○00號丙○○住處，丙○○隨即騎乘機車帶領
    甲○○、黃國賢所駕駛之前開車輛前往本案土地，俟抵達後，
    黃國賢即將車牌號碼000-0000號營業大貨車上之土木及營建
    廢棄物共13.47公噸堆置於本案土地。嗣經乙○○發覺本案土
    地遭堆置上開廢棄物，乃報警處理，始悉上情。
二、案經乙○○訴由嘉義縣警察局民雄分局報告臺灣嘉義地方檢察
    署檢察官偵查起訴。
    理    由
一、簡式審判程序之證據調查，不受刑事訴訟法第159條第1項規
    定之限制，參諸刑事訴訟法第273條之2規定甚明。因此有關
    傳聞證據之證據能力限制規定毋庸予以適用，且本案各項證
    據均無非法取得之情形，故本案以下所引證據，自均得作為
    認定事實之證據。
二、上開犯罪事實，業據被告丙○○、甲○○（下稱被告2人)於本院
    準備及審理時坦承不諱，並有證人許嘉修於警詢時證述、告
    訴人即本案土地所有權人乙○○於警詢及偵查證述明確。復據
    卷內指認犯罪嫌疑人紀錄表(許嘉修指認被告甲○○)、車輛詳
    細資料報表(車牌號碼000-0000)、車輛詳細資料報表(車牌
    號碼000-0000)、嘉義縣環境保護局稽查紀錄暨稽查照片、
    嘉義縣環境保護局111年9月16日嘉環廢字第1110030345號函
    暨附件【即廢棄物清理照片4張、非法棄置場址解除列管資
    料審查檢核表、稽查紀錄相片8張、廢棄物產生源隨車證明
    文件、廢棄物進場證明單據、google地圖】各1份、現場及
    監視器錄影擷取畫面共12張在卷可稽，足認被告2人前揭任
    意性之自白與事實相符，堪以採信。從而，本案事證明確，
    被告2人犯行均足以認定，應依法論罪科刑。
三、論罪科刑：
  ㈠按廢棄物清理法第46條第3款所稱「未經主管機關許可，提供
    土地堆置廢棄物者」，依其文義以觀，固係以提供土地者為
    處罰對象，然該條款所欲規範者應在於未經主管機關許可，
    提供土地堆置廢棄物之行為，而非側重於土地為何人所有、
    是否有權使用，亦不問提供土地係供自己或他人堆置廢棄物
    。是凡以自己所有之土地，或有權使用（如借用、租用等）
    、無權占用之他人土地，以供自己或他人堆置廢棄物之行為
    ，均有上開條款之適用，非謂該條款僅規定處罰提供自己之
    土地供他人堆置廢棄物而言，否則任意提供非屬自己或無權
    使用之土地供自己或他人堆置廢棄物，造成污染，卻無法處
    罰，顯失衡平，當非該法為改善環境衛生，維護國民健康之
    立法目的（最高法院95年度台上字第3325號判決意旨參照）
    。被告丙○○提供本案土地供被告甲○○堆置、傾倒廢棄物之行
    為，應評價為未經主管機關許可，提供土地堆置廢棄物。至
    被告丙○○所提供本案土地，依前揭說明，是否為被告丙○○所
    有或其究否為有權使用，均非所問。
  ㈡又按廢棄物清理法第46條第4款之未領有許可文件清理廢棄物
    罪，其犯罪主體，不以廢棄物清理業者為限，只要未依第41
    條第1項規定領有廢棄物清除、處理許可文件，而從事貯存
    、清除、處理廢棄物，即為該當（最高法院109年度台上大
    字第3338號裁定意旨參照）。而所謂廢棄物之清除、處理，
    依事業廢棄物貯存清除處理方法及設施標準第2條第2、3款
    規定，所謂「清除」則指事業廢棄物之收集、運輸行為；至
    於「處理」，指下列行為：⑴中間處理：指事業廢棄物在最
    終處置或再利用前，以物理、化學、生物、熱處理或其他處
    理方法，改變其物理、化學、生物特性或成分，達成分離、
    減積、去毒、固化或穩定之行為。⑵最終處置：指衛生掩埋
    、封閉掩埋、安定掩埋或海洋棄置事業廢棄物之行為。⑶再
    利用：指事業產生之事業廢棄物自行、販賣、轉讓或委託做
    為原料、材料、燃料、填土或其他經中央目的事業主管機關
    認定之用途行為，並應符合其規定者。故駕駛車輛載運廢棄
    物至土地上傾倒之行為，該當廢棄物清理法第46條第1項第4
    款所定之「清除」行為，操作挖土機將他人傾倒之廢棄物予
    以填平整地之行為，則該當同款所定之「處理」行為（最高
    法院99年度台上字第4374號、96年度台上字第2677號判決意
    旨參照）。本案被告甲○○與同案被告黃國賢均未領有廢棄物
    處理許可文件，共同逕將土木及營建廢棄物清運並堆置於本
    案土地，依上開規定，應屬廢棄物清理法之清除、處理廢棄
    物之行為。
  ㈢是核被告丙○○所為，係犯廢棄物清理法第46條第3款之非法提
    供土地堆置廢棄物；被告甲○○所為，係犯廢棄物清理法第46
    條第4款前段之非法清理廢棄物罪。
  ㈣被告甲○○與同案被告黃國賢就本案清除、處理廢棄物之犯罪
    事實，有犯意聯絡及行為分擔，為共同正犯。
  ㈤被告丙○○前因酒後駕車之公共危險案件，經本院以106年度嘉
    交簡字第1690號判決判處有期徒刑4月確定，於107年9月22
    日因縮短刑期執行完畢，有臺灣高等法院被告前案紀錄表可
    查。其於受徒刑之執行完畢後，5年以內故意再犯本件有期
    徒刑以上之罪，為累犯，然本院考量前案與本案之犯罪類型
    、侵害之法益均不同，綜合判斷後認為本件加重最輕本刑，
    有其所受刑罰超過其所應負擔罪責的情形，爰不依刑法第47
    條第1項規定加重其刑。
  ㈥按刑法第59條之酌量減輕其刑，於犯罪之情狀，在客觀上足
    以引起一般同情，認為即予宣告法定低度刑期，猶嫌過重者
    ，有其適用（最高法院51年度台上字第899號判決意旨參照
    ）。查被告2人所犯廢棄物清理法第46條之罪，係法定刑為1
    年以上5年以下有期徒刑，得併科1,500萬元以下罰金之罪，
    其等各自所為本案犯行固應予非難，然被告2人係因欠缺環
    保法令概念，始為本案行為，與專為清除、處理事業廢棄物
    之集團性犯罪應有不同，惡性非鉅，而本案發生至查獲期間
    非長，應認其等所為之犯罪情節及犯罪所生危害性尚屬輕微
    ；又被告2人犯後均坦承犯行，且本案土地上之廢棄物已清
    除回復原狀，有嘉義縣環境保護局111年9月16日嘉環廢字第
    1110030345號函暨附件在卷可參，本院認倘科以法定最低本
    刑，仍嫌過苛，難謂符合罪刑相當性及比例原則，是本案確
    屬情輕法重，客觀上足以引起社會一般人之同情而顯可憫恕
    ，縱對被告2人宣告法定最低度之刑1年有期徒刑，猶嫌過重
    ，爰依刑法第59條之規定，酌減其刑。
  ㈦爰以被告之責任為基礎，審酌被告丙○○既非本案土地所有人
    ，亦未經主管機關許可，即擅自提供他人之本案土地，供棄
    置廢棄物；被告甲○○明知未依法領有廢棄物處理許可文件，
    竟擅自從事廢棄物處理，並任意堆置廢棄物於本案土地，影
    響環境整潔及衛生，其等行為實值非難，而本案土地上之廢
    棄物已清理回復原狀，已如前述；並衡酌被告2人犯後均坦
    承犯行，以及其各自於本案之犯行；告訴人乙○○亦已表示本
    案土地上之廢棄物已清除，不再追究被告2人；暨被告丙○○
    自陳為國中肄業之智識程度、離婚無子、從事消防管線安裝
    工程、月收入約3至4萬元、自己居住之家庭經濟狀況；被告
    甲○○自陳為高中肄業之智識程度、離婚、有2位未成年子女
    、從事檳榔攤業務、月收入約2至3萬元、與父母及2位未成
    年子女同住之家庭經濟狀況等一切情狀，分別量處如主文所
    示之刑，併均諭知易科罰金之折算標準。
四、沒收：
    被告丙○○因提供本案土地而取得5,000元的報酬，業經其供
    陳在卷(見本院卷第78頁)，屬於本案犯罪所得，爰依刑法第
    38條之1第1項前段之規定，宣告沒收，且依同條第3項之規
    定，諭知於全部或一部不能沒收或不宜執行沒收時，追徵其
    價額。
據上論斷，應依刑事訴訟法第273條之1第1項、第299條第1項前
段（依刑事判決精簡原則，僅記載程序法條文），判決如主文。
本案經檢察官吳咨泓提起公訴，檢察官黃天儀到庭執行職務。
中　　華　　民　　國　　111 　年　　12　　月　　15　　日
                  刑事第四庭法　官　陳威憲
以上正本證明與原本無異。
如不服本判決應於收受判決後20日內向本院提出上訴書狀，並應
敘述具體理由；其未敘述上訴理由者，應於上訴期間屆滿後20日
內向本院補提理由書（均須按他造當事人之人數附繕本）「切勿
逕送上級法院」。告訴人或被害人如對於本判決不服者，應具備
理由請求檢察官上訴，其上訴期間之計算係以檢察官收受判決正
本之日期為準。
中　　華　　民　　國　　111 　年　　12　　月　　15　　日
                            書記官  李振臺
附錄本案論罪法條全文：
廢棄物清理法第46條　　　　　　　　　　　　　　　　　　　有下列情形之一者，處一年以上五年以下有期徒刑，得併科新臺幣一千五百萬元以下罰金：
一、任意棄置有害事業廢棄物。
二、事業負責人或相關人員未依本法規定之方式貯存、清除、處
    理或再利用廢棄物，致污染環境。
三、未經主管機關許可，提供土地回填、堆置廢棄物。
四、未依第四十一條第一項規定領有廢棄物清除、處理許可文件
    ，從事廢棄物貯存、清除、處理，或未依廢棄物清除、處理
    許可文件內容貯存、清除、處理廢棄物。
五、執行機關之人員委託未取得許可文件之業者，清除、處理一
    般廢棄物者；或明知受託人非法清除、處理而仍委託。
六、公民營廢棄物處理機構負責人或相關人員、或執行機關之人
    員未處理廢棄物，開具虛偽證明。